臺灣新竹地方法院刑事判決
110年度訴緝字第28號
公  訴  人  臺灣新竹地方檢察署檢察官
被      告  許明宗


上列被告因違反毒品危害防制條例等案件，經檢察官提起公訴（
108年度毒偵字第1038號），被告於本院準備程序中，就被訴持
有第一級毒品部分事實為有罪之陳述，經告知被告簡式審判程序
之旨，並聽取檢察官及被告之意見後，經本院合議庭裁定此部分
由受命法官獨任進行簡式審判程序，本院判決如下：
    主  文
許明宗持有第一級毒品，累犯，處有期徒刑肆月，如易科罰金，
以新臺幣壹仟元折算壹日。
扣案之第一級毒品海洛因壹包暨外包裝袋（驗餘毛重壹點壹壹陸
肆公克）、摻有第一級毒品海洛因香菸壹支均沒收。
    事  實
一、許明宗知海洛因係毒品危害防制條例第2條第2項第1款所列
    管之第一級毒品，不得持有，竟基於持有第一級毒品之犯意
    ，於民國108年6月6日22時許，在其友人郭志鴻位於新竹縣○
    ○鎮○○路000巷0號之住處內，收受真實年籍不詳、綽號「阿
    樂」之成年男子所交付海洛因1包(驗前毛重1.1276公克、驗
    餘毛重1.1164公克)、摻有海洛因之香菸1支而持有之。嗣於
    同日23時40分許，因妨害安寧事件為警在上址盤查，並當場
    扣得許明宗主動交付之上開海洛因1包、摻有海洛因之香菸1
    支等物，因而查悉上情。
二、案經新竹縣政府警察局新埔分局報告臺灣新竹地方檢察署（
    下稱新竹地檢署）檢察官偵查後起訴。
    理  由
壹、程序事項
　　本案被告許明宗所犯持有第一級毒品罪，係非死刑、無期徒
    刑、最輕本刑為3年以上有期徒刑之罪，或高等法院管轄第
    一審之案件，被告於本院準備程序進行中，就被訴事實為有
    罪之陳述，經本院認合於刑事訴訟法第273條之1第1項之規
    定，裁定進行簡式審判程序，合先敘明。又按簡式審判程序
    之證據調查，不受第159條第1項之限制，刑事訴訟法第273
    條之2定有明文，是於行簡式審判程序之案件，被告以外之
    人於審判外之陳述，除有其他不得作為證據之法定事由外，
    應認具有證據能力。本判決所援引被告以外之人於審判外之
    陳述，因本案採行簡式審判程序，復無其他不得作為證據之
    法定事由，依上開說明，應認具有證據能力。
貳、實體事項
一、認定犯罪事實所憑之證據及認定之理由
　㈠上開犯罪事實，業據被告於警詢、偵查及本院調查、準備、
    簡式審判程序中均坦承不諱（見新竹地檢署108年度毒偵字
    第1038號卷【下稱毒偵1038號卷】第6頁至第8頁、第9頁至
    第14頁、第49頁至第50頁、第110頁），且有新竹縣政府警
    察局新埔分局關西分駐所扣押筆錄、新竹縣政府警察局新埔
    分局扣押物品目錄表各1份、警員108年6月6日之密錄器錄影
    檔案翻拍照片2張、現場及扣案物品照片6張（見毒偵1038號
    卷第15頁至第18頁、第19頁、第41頁、第42頁至第44頁）在
    卷可稽，並有上開疑似第一級毒品海洛因1包(驗前毛重1.12
    76公克、驗餘毛重1.1164公克；管制條碼編號：000000000
    號、保管字號：新竹地檢署108年度白字第149號，扣押物品
    清單見毒偵1038號卷第112頁)、摻有疑似第一級毒品海洛因
    之香菸1支（管制條碼編號：000000000號、保管字號：新竹
    地檢署108年度白字第150號，扣押物品清單見毒偵1038號卷
    第116頁）扣案可佐。
　㈡而上開疑似第一級毒品海洛因1包、摻有疑似第一級毒品海洛
    因之香菸1支，經送請詮昕科技股份有限公司進行鑑驗後，
    結果略以：該香菸1支0.7185公克，擷取前端菸草0.0630公
    克，或該白色粉末1包（驗前毛重1.1276公克），擷取0.011
    2公克（驗餘毛重1.1164公克），均用甲醇溶解後，均以氣
    相層析質譜儀（GC/MS）Full Scan Mode進行分析，均檢出
    第一級毒品海洛因成分等情，此有108年藥物送驗管制紀錄
    表、詮昕科技股份有限公司108年6月27日出具之報告編號A0
    000000號、A0000000號藥物檢驗報告各1份（見毒偵1038號
    卷第114頁、第115頁、第119頁）附卷憑參，足見被告於前
    揭時地持有者確為第一級毒品海洛因無訛。
　㈢從而，被告前揭任意性自白，核與事實相符，本案事證明確
    ，被告上開持有第一級毒品犯行，應堪以認定，應依法論罪
    科刑。
二、論罪科刑
  ㈠按毒品危害防制條例第11條第1項於109年1月15日經總統修正
    公布，並自公布後6個月即109年7月15日起施行，而修正前
    毒品危害防制條例第11條第1項之持有第一級毒品罪原刑度
    為：「持有第一級毒品者，處3年以下有期徒刑、拘役或新
    臺幣5萬元以下罰金」，修正後之刑度則為：「持有第一級
    毒品者，處3年以下有期徒刑、拘役或新臺幣30萬元以下罰
    金」，是新法提高該罪罰金之法定刑上限，故本案經新舊法
    比較之結果，應以被告行為時之法律即修正前之毒品危害防
    制條例第11條第1項較為有利。是核被告所為，係犯修正前
    毒品危害防制條例第11條第1項之持有第一級毒品罪。
　㈡被告前於105年間因酒後駕車之公共危險案件，經臺灣桃園地
    方法院（下稱桃園地院）以106年度審交簡字第109號判決判
    處有期徒刑3月確定，復於106年間因施用毒品案件，經桃園
    地院以106年度審易字第1608號判決判處有期徒刑8月確定；
    上開案件所宣告之各刑，嗣經桃園地院以106年度聲字第355
    8號裁定定應執行有期徒刑10月確定，而於107年7月31日縮
    刑期滿執行完畢等情，有被告之臺灣高等法院被告前案紀錄
    表、臺灣新竹地方檢察署106年執更助度字第211號執行指揮
    書各1份（見訴緝卷第155頁至第193頁、訴字卷第66頁）在
    卷可稽，其受有期徒刑之執行完畢後，5年以內故意再犯本
    案有期徒刑以上之罪，當屬刑法第47條第1項規定之累犯，
    茲參酌司法院大法官釋字第775號解釋意旨，並聽取檢察官
    、被告之意見後，衡以被告先前曾因施用毒品案件經判處有
    期徒刑確定，並入監執行，卻猶未戒慎其行，即於出監後1
    年內再犯本案相似罪質之持有第一級毒品罪，足見其刑罰感
    應力薄弱，是認依刑法第47條第1項之規定加重被告之最低
    本刑，尚不生行為人所受的刑罰超過其所應負擔罪責的情形
    ，是乃依刑法第47條第1項之規定，加重其刑。
　㈢另刑法第62條前段所定之自首減輕其刑，係以對於未發覺之
    罪自首而受裁判為要件。故犯罪行為人應於有偵（調）查犯
    罪職權之公務員未發覺犯罪事實或犯罪人之前自首犯罪，並
    接受裁判，兩項要件兼備，始能邀減輕寬典之適用。若犯罪
    行為人自首犯罪之後，拒不到案或逃逸無蹤，顯無悔罪投誠
    ，甘受裁判之情，要與上揭法定減刑規定要件不符，不能予
    以減刑。查被告於前揭時地因妨害安寧事件接受警員盤查時
    ，雖在警方勘查發現毒品相關事證前，即主動告知該腳邊之
    捲菸1支實為摻有海洛因之香菸，並自行交出上開海洛因1包
    扣案等情，此有警員林茗緯109年1月18日職務報告、違反毒
    品危害防制條例案件自首情形紀錄表各1份（見訴字卷第54
    頁、第56頁）附卷憑參，惟其曾經本院傳喚應於111年6月16
    日14時15分至本院進行準備程序，該傳票經合法送達，被告
    竟無正當理由未遵期到庭，復拘提無著而予以通緝等節，亦
    有本院送達證書1紙、111年6月16日準備程序筆錄、同日庭
    期報到單各1份、桃園市政府警察局楊梅分局111年7月22日
    楊警分刑字第1110024544號函暨所附拘票、報告書、本院11
    1年8月2日通緝書各1份（見訴緝卷第81頁、第85頁、第83頁
    、第97頁、第101頁至第109頁、第125頁）附卷可參，是本
    案要難認被告有願受裁判之意思，自無從依前揭規定減輕其
    刑，特此敘明
　㈣爰以行為人責任為基礎，審酌被告曾有前揭施用毒品之論罪
    科刑及執行紀錄，猶無視於毒品對於自身健康之戕害及國家
    對於杜絕毒品犯罪之禁令，再次自「阿樂」處收受而持有第
    一級毒品，其行為當無任何可取之處，惟考量被告上開持有
    之數量甚微，更未轉讓或販賣予他人，是所生損害非鉅，並
    衡其自始坦認犯行，態度良好，又參諸施用毒品者均有相當
    程度之成癮性及心理依賴，其犯罪心態與一般刑事犯罪之本
    質並不相同，應側重以適當之醫學治療及心理矯治處遇為宜
    等一切情狀，量處如主文所示之刑，並諭知易科罰金折算標
    準。
三、關於沒收部分　　
　　扣案之疑似第一級毒品海洛因1包(驗前毛重1.1276公克、驗
    餘毛重1.1164公克；管制條碼編號：000000000號、保管字
    號：新竹地檢署108年度白字第149號，扣押物品清單見毒偵
    1038號卷第112頁)、摻有疑似第一級毒品海洛因之香菸1支
    （管制條碼編號：000000000號、保管字號：新竹地檢署108
    年度白字第150號，扣押物品清單見毒偵1038號卷第116頁）
    ，經送請詮昕科技股份有限公司進行鑑驗後，均檢出第一級
    毒品海洛因成分，業經本院認定如前，是上開扣案物各屬毒
    品危害防制條例第2條第2項第1款所定之第一級毒品，均係
    違禁物，自均應依毒品危害防制條例第18條第1項前段規定
    諭知沒收銷燬，倘其外附有無從分離之外包裝袋，同應一併
    諭知沒收銷毀。至上開第一級毒品海洛因取樣鑑驗部分，既
    均已鑑析用罄，業已銷燬，爰均不另為沒收銷燬之諭知。
據上論斷，應依刑事訴訟法第273條之1第1項、第299條第1項前
段，判決如主文。
案經檢察官鄒茂瑜提起公訴，檢察官劉得為、劉正祥到庭執行職
務。
中　　華　　民　　國　　111 　年　　8 　　月　　19　　日
                      刑事第二庭法　官  江宜穎
以上正本證明與原本無異。
如不服本判決應於收受判決後20日內向本院提出上訴書狀，並應
敘述具體理由。其未敘述上訴理由者，應於上訴期間屆滿後20日
內向本院補提理由書(均須按他造當事人之人數附繕本)「切勿逕
送上級法院」。
中　　華　　民　　國　　111 　年　　8 　　月　　19　　日
                                書記官　蕭妙如
附錄本案論罪科刑法條：
修正前毒品危害防制條例第11條第1項
持有第一級毒品者，處3年以下有期徒刑、拘役或新臺幣5萬元以
下罰金。